臺灣高雄地方法院民事裁定　　　　　 100年度簡聲抗字第16號
抗　告　人　張耿華
相　對　人　郭玲華
訴訟代理人　楊淑華律師
上列當事人間確認本票債權不存在事件，相對人聲請訴訟救助，
抗告人對於民國100 年10月26日本院100 年度雄簡聲字第131 號
准予訴訟救助裁定，提起抗告，本院管轄之第二審合議庭裁定如
下：
    主    文
抗告駁回。
抗告費用新臺幣壹仟元由抗告人負擔。
    理    由
一、抗告意旨略以：相對人將所購高雄市○○區○○路155 之3
    號7 樓建物借名登記在前夫之舅媽劉寶鏡名下，有劉寶鏡於
    民國100 年8 月24日出具之聲明書為據，可見相對人刻意隱
    匿財產，實非無資力之人，原裁定不察，准予相對人訴訟救
    助之聲請，容有不當，爰依法提起抗告，求予廢棄原裁定，
    駁回相對人之聲請等語。
二、按當事人無資力支出訴訟費用者，法院應依聲請，以裁定准
    予訴訟救助，但顯無勝訴之望者，不在此限，民事訴訟法第
    107 條第1 項定有明文。又依法律扶助法第62條規定，經分
    會准予法律扶助之無資力者，其於訴訟程序中，向法院聲請
    訴訟救助時，應准予訴訟救助，但另有不符法律扶助事實之
    證明者，不在此限。同法第3 條規定，本法所稱無資力者，
    係指符合社會救助法之低收入戶或其每月可處分之收入及可
    處分之資產低於一定標準者。次按前開規定所謂無資力支出
    訴訟費用，非指當事人全無財產，如當事人雖有財產而不能
    自由處分，或窘於生活且缺乏經濟信用者亦屬之（最高法院
    29年抗字第179 號及43年台抗字第152 號判例要旨參照）。
三、查相對人現名下除有一輛84年間出廠之自用小客車外，別無
    其它財產或工作收入，有稅務電子閘門財產所得調件明細表
    1 紙可考（見簡聲抗卷第21頁），且其因罹患失眠、環境適
    應之短期憂鬱反應等症狀，持續接受診斷治療，尚須照顧患
    有高血壓、腦梗塞之父郭義雄，及其於92年間與前夫離異後
    ，獨力照顧均未滿12歲之2 名幼子迄今等情，亦有財團法人
    高雄醫學大學、長庚醫療財團法人高雄長庚紀念醫院及戶籍
    謄本各1 紙附卷可稽（見同卷第17至19頁），衡諸內政部公
    告100 年度1 至6 月高雄市每人每月所需最低生活費用為10
    ,033元以觀，堪認相對人實不足支付維持自己與家屬日常生
    活所需必要費用，確有生活陷於困窘且缺乏經濟信用之情事
    。至抗告人所指上開高雄市○○區○○路155 之3 號7 樓建
    物，實際上購入時係由相對人之母洪美佐出資頭期款，並繳
    納各期貸款，僅因洪美佐、相對人均信用不佳，當初乃請相
    對人之前夫之舅媽劉寶鏡借名登記，並非相對人隱匿財產等
    情，為相對人陳報明確，復經經財團法人法律扶助基金會高
    雄分會審查認定，而維持原扶助決定，此有該分會變動審查
    後通知受扶助人維持原扶助決定文1 紙可考（見同卷第15頁
    ），是相對人聲請本件訴訟救助即屬有據。此外，依相對人
    之起訴請求確認本票債權不存在之主張，尚難認顯無勝訴之
    望，揆諸前揭法律扶助法第62條規定之說明，法院自應准予
    訴訟救助，原裁定於法並無違誤，抗告人之主張洵無所據，
    尚非可採。
四、從而，原裁定准予相對人訴訟救助之聲請，於法並無不合。
    抗告意旨指摘原裁定不當，求為廢棄原裁定，係無理由，應
    予駁回。
五、據上論結，本件抗告為無理由，依民事訴訟法第436 條之1
    第3 項、第495 條之1 第1 項、第449 條第1 項、第95條、
    第78條規定，裁定如主文。
中    華    民    國  100     年    12    月    13    日
                    民事第四庭審判長法  官  劉定安
                                    法  官  林岳葳
                                    法  官  李俊霖
以上正本係照原本製成。
如不服本裁定應於送達後 10 日內向本院提出再抗告狀（並按他
造當事人之人數附繕本），並繳納再抗告費新台幣 1000 元。
再為抗告僅得以適用法規顯有錯誤為理由，並應委任律師為代理
人。
中    華    民    國  100     年    12    月    13    日
                                    書記官  邱上一
附註：
抗告人之配偶、三親等內之血親、二親等內之姻親，或抗告人為
法人、中央或地方機關時，其所屬專任人員具有律師資格並經法
院認適當者，亦得為第三審代理人。
抗告人或其法定代理人具有律師資格者及前項情形，應於提出抗
告或委任時釋明之。